【裁判字號】    98,審易,3371
【裁判日期】    990128
【裁判案由】    偽造文書等
【裁判全文】
臺灣高雄地方法院刑事判決            98年度審易字第3371號
公  訴  人  臺灣高雄地方法院檢察署檢察官
被      告  甲○○
上列被告因偽造文書等案件，經檢察官提起公訴（98年度偵字第
29825 號），嗣被告於本院準備程序中就被訴事實為有罪之陳述
，經本院告知簡式審判程序之旨，並聽取被告與公訴人之意見後
，裁定進行簡式審判程序，判決如下：
    主  文
甲○○犯不能安全駕駛動力交通工具罪，處有期徒刑參月，如易
科罰金，以新臺幣壹仟元折算壹日。又犯偽造署押罪，處有期徒
刑參月，如易科罰金，以新臺幣壹仟元折算壹日，偽造如高雄縣
政府警察局岡山分局酒精濃度呼氣測試報告所示之「蔡明燈」署
押及指印各壹枚，均沒收。應執行有期徒刑肆月，如易科罰金，
以新臺幣壹仟元折算壹日，偽造如高雄縣政府警察局岡山分局酒
精濃度呼氣測試報告所示之「蔡明燈」署押及指印各壹枚，均沒
收。
    事  實
一、甲○○於民國98年10月1 日14時許起，在高雄縣大社鄉○○
    路某麵攤，與3 名友人共同飲用600 ㏄啤酒5 罐後，應知悉
    喝酒後反應力及注意力降低，已無法安全駕駛動力交通工具
    ，仍於飲酒後勉強騎乘車牌號碼XLN —768 號重型機車，自
    上開處所出發。嗣於同日18時45分許，途經高雄縣燕巢鄉○
    ○路59號前，為警發覺駕駛有蛇行、車身搖擺不定等異常狀
    況，遂攔停盤查，並於同日18時54分許，當場測得其呼氣酒
    精濃度值為0.84MG/L。詎甲○○為避免警察舉發違反道路交
    通管理事件及偵辦刑事案件，竟基於偽造署押之犯意，緊接
    於受測時間，當場在酒精測試表受測者欄上，偽作「蔡明燈
    」簽名及捺印各1 枚，足生損害於偵查機關偵查對象及道路
    監理機關交通裁罰對象之正確性。
二、案經高雄縣政府警察局岡山分局報請臺灣高雄地方法院檢察
    署檢察官偵查起訴。
    理  由
一、本件被告甲○○所犯之罪，為死刑、無期徒刑、最輕本刑為
    3 年以上有期徒刑以外之罪，其於準備程序進行中，就被訴
    事實為有罪之陳述，經本院告知簡式審判程序之旨，並聽取
    檢察官及被告之意見後，裁定進行簡式審判程序。
二、上開犯罪事實，業經被告甲○○於本院審理中坦承不諱，核
    與被害人蔡明燈於警詢中、證人即高雄縣政府警察局岡山分
    局深水派出所警員林久凱於偵查中之證述相符，復有高雄縣
    政府警察局岡山分局酒精濃度呼氣測試報告、刑法第一百八
    十五條之三案件測試觀察記錄表、高雄縣政府警察局舉發違
    反道路交通管理事件通知單各1 份在卷可查，足認被告之自
    白與事實相符，足堪採信。從而，本件事證明確，被告犯行
    ，應堪認定，應依法論科。
三、按刑法上偽造文書罪章所指之文書，除必須具備有體性、文
    字性、持續性、意思性等要件外，尚必須存有足以表彰一定
    之制作名義人之名義性時，該等記載方可認為係文書，否則
    若僅為表彰某人簽名意思之署名或簽押，並不具有表彰一定
    制作名義人之名義性存在，該等記載即無從認為係刑法上之
    文書，而只能認為係單純之署押。職是，因酒精濃度測試單
    ，行為人縱然於該單之被測人欄上偽造他人署押，並不表示
    該單即為行為人所制作，易言之，酒精濃度測試單係員警自
    酒精濃度測試儀器中列印得出，而接受酒測之人在該欄位簽
    名，亦僅表示以本人簽名之意思在該欄位簽名，並不作為任
    何行為人收受該酒精濃度測試單或接受該酒精濃度測試結果
    之證明，與前開刑法上文書之定義容有差別，僅能論以署押
    之性質。核被告甲○○所為，係犯刑法第185 條之3 不能安
    全駕駛動力交通工具罪及同法第217 條第1 項之偽造署押罪
    。被告先後於酒精濃度呼氣測試單上偽造「蔡明燈」署名及
    指印各1 枚，係基於冒名應訊之同一犯意下，密切實施而侵
    害同一法益，各行為之獨立性極為薄弱，依一般社會健全觀
    念，在時間差距上，難以強行分開，故在刑法評價上，應視
    為數個舉動之接續施行，包括以一行為予以評價較為合理。
    被告所犯上開二罪，犯意各別，行為互殊，應予分論併罰。
    爰審酌被告明知酒精成分對人之意識能力具有不良影響，酒
    後駕車對一般往來之公眾及駕駛人自身皆具有高度危險性，
    既漠視自己安危，尤枉顧公眾安全，而於服用酒類後之呼氣
    酒精濃度達每公升0.84毫克，已處於不能安全駕駛動力交通
    工具之狀態仍駕駛車輛，雖未發生交通事故，但對公眾交通
    安全已造成相當程度危害，且於遭警查獲時，竟冒用「蔡明
    燈」之名義簽署酒精濃度呼氣測試單，已足生損害於警察機
    關對犯罪偵查之正確性、蔡明燈本人之權益，其行為實有不
    該，惟念及被告犯後坦承犯行，尚知悔悟，並斟酌本案犯罪
    情節、被告之智識程度及家境等一切情況，量處如主文所示
    之刑，並諭知易科罰金折算標準。又被告於上開酒精測試單
    之被測人欄位上偽造之「蔡明燈」署押、指印各1 枚，應依
    刑法第219 條規定，不問屬於犯人與否，併予宣告沒收。
據上論斷，應依刑事訴訟法第273 條之1 第1 項、第284 條之1
、第299 條第1 項前段，刑法第185 條之3 、第217 條第1 項、
第219 條、第41條第1 項前段、第51條第5 款，刑法施行法第1
條之1 ，判決如主文。
本案經檢察官杜妍慧到庭執行職務。
中    華    民    國    99    年     1    月    28    日
                  刑事第十庭  法  官  曾子珍
以上正本證明與原本無異。
如不服本判決應於收受本判決後10日內向本院提出上訴書狀，並
應敘述具體理由，如未敘述上訴理由者，應於上訴期間屆滿後20
日內補提理由書狀於本院（均須按他造當事人之人數附繕本）「
切勿逕送上級法院」。
中    華    民    國    99    年     1    月    28    日
                              書記官  李承悌
附錄本案論罪科刑法條：
中華民國刑法第185條之3
服用毒品、麻醉藥品、酒類或其他相類之物，不能安全駕駛動力
交通工具而駕駛者，處1 年以下有期徒刑、拘役或科或併科15萬
元以下罰金。
中華民國刑法第217條
偽造印章、印文或署押，足以生損害於公眾或他人者，處3 年以
下有期徒刑。
盜用印章、印文或署押，足以生損害於公眾或他人者，亦同。


司法院資訊處製作；財團法人民間司法改革基金會備份。
